臺灣板橋地方法院刑事判決　　　　　　　93年度易字第1117號
公　訴　人　臺灣板橋地方法院檢察署檢察官
被　　　告　甲○○
上列被告因詐欺案件，經檢察官提起公訴（91年度偵緝字第1342
號），本院判決如下：
    主  文
甲○○意圖為自己不法之所有，以詐術使人將本人之物交付，處
有期徒刑肆月，如易科罰金以佰元折算壹日。
    事  實
一、甲○○與乙○○係朋友關係，緣甲○○尚欠乙○○新臺幣（
    下同）10萬元貨款，而乙○○又亟需用款，二人乃約由甲○○交付面額為26萬元之支票1 張予乙○○以利其向他人調借
    現金，而乙○○日後另再償還16萬元予甲○○。迨甲○○於
    民國90年2 月27日某時許，在臺北縣板橋市○○街七號，交
    付友人周瓊玉之女兒陳靜芬（陳靜芬對於本案始末均不知情
    ，業經檢察官另為不起訴處分確定）為發票人如附表編號一
    所示支票1 張予乙○○後，乙○○即持該張支票向友人丙○○借得26萬元之現金。嗣該張支票於90年4 月2 日因存款不
    足而遭退票後，丙○○旋將此情形告知乙○○，乙○○亦立
    即致電詢問甲○○，而甲○○明知其當時已無資力支付任何
    票款，竟意圖為自己不法之所有，向乙○○佯稱：伊目前現
    金不足，請乙○○先存16萬元至陳靜芬之支存帳戶（帳號為
    0000000000000 號），伊會再存入10萬元至該帳戶，如此前
    開支票即可兌現云云，致乙○○因而陷於錯誤，於同日下午
    一、二時許在板信商業銀行華江分行匯款16萬元至前開陳靜
    芬帳戶內，而甲○○則立即提示如附表編號二所示支票請求
    兌現，以將乙○○所匯入之16萬元轉存至其夫李明青於同一
    分社所設立之帳戶（帳號為000000000 號）內，其後再行領
    出花用殆盡。嗣經丙○○再度提示附表編號一所示支票請求
    兌現，惟仍於90年4 月6 日因存款不足而遭退票，而乙○○
    即偕丙○○向甲○○催討票款亦無所獲，始知受騙。
二、案經被害人乙○○訴請及丙○○告發（按丙○○非因甲○○
    所為詐欺犯行而「直接」受害之人，故僅屬告發人）由臺灣
    板橋地方法院檢察署檢察官偵查起訴。
    理  由
一、訊據被告甲○○雖矢口否認有何詐欺取財犯行，略辯稱：(1)
    這張票是我和乙○○共同向丙○○借的，16萬元是她要用，
    10萬元是我要用的，因為乙○○她借用部份就是16萬元，所
    以要乙○○匯16萬元；(2)伊係因最後無力補存10萬元至前揭
    陳靜芬帳戶，始將乙○○所匯入之16萬元轉至其夫李明青之
    帳戶內應急，伊主觀上並無詐欺之不法所有意圖及犯意云云
    。然查：
    (一)上揭客觀犯罪事實（包括被告原欠乙○○10萬元貨款；被
      告曾交付附表編號一所示支票1 張予乙○○，並約定乙○○日後另再償還16萬元予伊；乙○○持該支票向丙○○借
      得26萬元現金；該張支票於90年4 月2 日因存款不足而遭
      退票；被告曾向乙○○佯稱：伊目前現金不足，請乙○○
      先存16萬元至陳靜芬之支存帳戶（帳號為0000000000000
      號），伊會再存入10萬元至該帳戶，如此前開支票即可兌
      現云云；乙○○於同日在板信商業銀行華江分行匯款16萬
      元至前開陳靜芬帳戶內；被告於同日以附表編號二所示支
      票提示兌現後轉存至其夫李明青於同一分社所設立之帳戶
      （帳號為000000000 號）內，再行領出花用殆盡；附表編
      號一所示支票於90年4 月6 日再度因存款不足而遭退票）
      ，業據被告於本院審理時供承不諱，核與告訴人乙○○於
      檢察事務官詢問及檢察官訊問時之指訴（被告同意有證據
      能力）、證人丙○○、陳靜芬及周瓊玉於檢察事務官詢問
      時之證述（被告同意有證據能力）相符，並有陳靜芬匯款
      16萬元至乙○○帳戶之匯出匯款申請書（他字卷第5 頁）
      、附表編號一所示支票1 張及退票理由單2 張（他字卷第
      5 、8 頁）、臺北市第一信用合作社萬華分社90年12 月
      18日函（他字卷第26頁）、陳靜芬支存帳戶90年3 月1日
      起至7 月27日止支票存款對帳單（他字卷第41至42、64
      至65頁）及臺北市第一信用合作社萬華分社93年12月1 日
      函及所附如附表編號二所示支票1 張（本院卷第26、29頁
      ）等附卷可稽，應堪認定屬實。
    (二)查告訴人乙○○曾與被告約定由被告交付金額為26萬元之
      支票供其向友人調借現金，扣除被告所欠10萬元貨款後，
      其尚應再償還被告16萬元等情，業據被告自承明確，核與
      告訴人乙○○所指訴之情節相符。次就乙○○匯款16萬元
      至陳靜芬帳戶之目的，係為清償前述欠款，抑或單純受騙
      乙節，被告於本院審理時雖辯稱：「這張票是我和乙○○
      共同向丙○○借的，十六萬元是她要用，十萬元是我要用
      的」「（為何乙○○要匯十六萬元？）因為乙○○她借用
      部份就是十六萬元」云云，然告訴人乙○○係接獲丙○○
      之告知後，始轉向被告詢問支票退票之原因，可知在90年
      4 月2 日第一次退票之前，被告與告訴人乙○○之間應無
      分別存入10萬元及16萬元至陳靜芬支存帳戶之約定，至於
      自告訴人乙○○電詢被告系爭支票退票原因時起至告訴人
      乙○○匯入16萬元至陳靜芬帳戶時止，該二人有無特定前
      揭16萬元欠款之償還時間一事，則由乙○○於檢察事務官
      詢問及檢察官訊問時均未提及係用作歸還其欠被告之16萬
      元款項，而被告於偵訊及本院準備期日時亦從未曾說明其
      請乙○○匯入16萬元時，雙方即有以此方式清償欠款之意
      思合致，又一再表示願意分期償還乙○○此筆款項（倘乙○○匯入16萬元之目的係為清償欠款，則其與被告間此筆
      債務當已清償，而無償還之問題）等客觀情狀，可知渠等
      當時並未有此意思合致，從而被告前開辯詞，應屬事後卸
      責之詞，不足採信。
    (三)被告雖又辯稱：伊係因最後無力補存10萬元至前揭陳靜芬
      帳戶，始將乙○○所匯入之16萬元轉至其夫李明青之帳戶
      內應急云云。然其於本院準備期日時係稱：「因為這張票
      （按即附表編號一）與李明青的票（按即附表編號二）是
      同一家銀行，李明青有壹張票是四月二日到期，也是陳靜
?    芬的支票帳戶，因為乙○○的這張二十六萬元的票，還缺
      十萬元，而無法兌現，所以就讓李明青這張票先兌現」（
      本院卷第18頁），於本院審理時更補稱：「她的印章及存
      摺（按指陳靜芬之印章及存摺）都交給我，我們是做生意
      ，因為要周轉現金，所以互相交換印章及存摺」「我並沒
      有領他們（按指丙○○及乙○○）的錢去用，只是把錢轉
      入我先生李明青的帳戶內，我是用支票轉現金，事實上周
      瓊玉把票及印章都放在我這裡」「我會讓我先生的票先過
      ，都是我先生那邊的票都是做生意的往來，而我這邊只是
      借錢的」「都是我先生欠人家錢，利息愈滾愈多，沒有辦
      法支付」等語（本院卷第46、47、49頁），復對照臺北市
      第一信用合作社萬華分社93年12月1 日函及所附如附表編
      號二所示支票1 張（本院卷第26、29頁），可知被告對於
      存入陳靜芬前開帳戶之金錢，可自由決定是否以支票兌領
      或其他方式加以動支，如附表編號二所示支票即係被告所
      簽發，用以將告訴人乙○○存入陳靜芬帳戶之16萬元領出
      後轉存至其夫李明青之帳戶。其次，被告自稱其經常與告
      訴人乙○○、周瓊玉有借貸往來，對於何時將有支票到期
      、支票存款餘額是否足以支應等事項當知之甚稔，其於接
      獲告訴人乙○○告知系爭26萬元支票已在90年4 月2 日首
      次跳票之時，亦應自知無力兌現該張支票，此由其於本院
      審理時自稱：「我錯在把十六萬元匯到我先生的帳戶去，
      我想說二十六萬元的票明天再打算」等語即可應證，參以
      被告當時已呈資金周轉不靈之情形，而10萬元之金額非低
      ，亦非短時間所能取得，竟仍向告訴人乙○○佯稱：伊目
      前現金不足，請乙○○先存16萬元至陳靜芬之支存帳戶，
      伊會再存入10萬元至該帳戶，如此前開支票即可兌現云云
      ，其主觀上顯有向乙○○詐取16萬元之不法所有意圖。從
      而被告前開辯詞，亦與實情不符，而無法遽信。
    (三)綜上所述，本案事證明確，被告犯行應堪認定。
二、核被告所為，係犯刑法第339 條第1 項之詐欺取財罪。爰審
    酌被告犯罪之動機目的，智識程度，詐得金錢數額，詐欺之
    手法，及犯後態度等一切情狀，處如主文所示之刑，並諭知
    如易科罰金之折算標準。
據上論斷，應依刑事訴訟法第 299 條第 1 項前段，刑法第 339
條第1 項、第41條第1 項前段，罰金罰鍰提高標準條例第1 條前
段、第2條，判決如主文。
本案經檢察官葉志飛到庭執行職務。
中　　華　　民　　國　　94　　年　　2 　　月　　17　　日
                  刑事第十一庭  審判長法　官  潘  翠  雪
                                      法?官  王  士  珮
                                      法?官  楊  明  佳
上列正本證明與原本無異。
如不服本判決，應於判決送達後十日內向本院提出上訴狀（應附
繕本），上訴於臺灣高等法院。
                                      書記官  黃  炎  煌
中　　華　　民　　國　　94　　年　　2 　　月　　18　　日
附錄法條：
刑法第339條第1項：
意圖為自己或第三人不法之所有，以詐術使人將本人或第三人之
物交付者，處 5 年以下有期徒刑、拘役或科或併科 1,000 元以
下罰金。
┌──┬────┬───────┬───────┬────┬───────┐
│編號│ 發票人 │??付款人    │?  發票日    │  金額  │? 支票號碼   │
├──┼────┼───────┼───────┼────┼───────┤
│ 一 │        │臺北市第一信用│90年3 月31日  │ 26萬元 │  QP0000000   │
├──┤ 陳靜芬 │合作社萬華分社├───────┼────┼───────┤
│ 二 │        │              │90年4月2日    │ 16萬元 │  QQ0000000   │
└──┴────┴───────┴───────┴────┴───────┘
